臺灣雲林地方法院刑事判決　　　　　　　96年度訴字第307 號
公　訴　人　臺灣雲林地方法院檢察署檢察官
被　　　告　丙○○
選任辯護人　蔡碧仲律師
上列被告因妨害自由等案件，經檢察官提起公訴（96年度偵字第
1592、2012號），嗣因被告就被訴事實為有罪之陳述，經本院合
議庭裁定由受命法官獨任適用簡式審判程序審理，判決如下：
    主  文
丙○○犯聚眾賭博罪，處有期徒刑陸月，減為有期徒刑參月，如
附表所示之物均沒收。又共同犯剝奪他人行動自由罪，處有期徒
刑壹年陸月，減為有期徒刑玖月。應執行有期徒刑壹年。
    事  實
一、丙○○意圖營利而基於賭博之概括犯意，自民國95年8 月起
    至96年1 月中旬某日止，自任組頭，並向其不知情之舅舅張
    永富借用雲林縣東勢鄉○○村○○街2 之5 號住宅經營六合
    彩簽賭站，而提供上址為公眾得出入之賭博場所，並以（05
    ）0000000 市內電話及0000000000號行動電話為聯絡電話，
    聚集不特定多數人簽賭六合彩，而與之對賭財物，其賭博方
    式係以每星期2 、4 或2 、4 、6 香港六合彩開獎之6 組號
    碼為準，賭客每簽選下注1 支賭資為新臺幣（下同）100 元
    ，如簽中2 號即中「2 星」，可得彩金4,700 元，如簽中3
    號即中「3 星」，可得彩金47,000元，如未簽中，賭資則歸
    丙○○所有，上開期間賭資總計約9,566,200 元，丙○○則
    獲利約83,100元。
二、嗣有賭客甲○○於95年11、12月間，以上開方式向丙○○簽
    賭，致積欠丙○○賭資107,000 元，屢經催討仍未清償，至
    96年2 月初某日，丙○○接獲甲○○來電表示其弟乙○○願
    先替其償還5 萬元之賭債，然亦未獲清償，丙○○為逼迫甲○○兄弟償還賭債，遂夥同綽號「黑豬」等3 名真實姓名、
    年籍均不詳之成年男子，共同基於剝奪他人行動自由之犯意
    聯絡，於96年2 月20日下午3 時許，共乘1 輛車號不詳之自
    用小客車，在雲林縣四湖鄉○○路82號前，攔下乙○○所駕
    駛之車號NT-9559 號自用小客車後，由丙○○與2 名男子下
    車控制乙○○之行動，並押入上開車號NT-9559 號自用小客
    車後座，由該2 名男子坐在其左右兩側看守，再由丙○○駕
    駛該車，與另1 名男子駕駛前開車號不詳之自用小客車尾隨
    在後，共同將乙○○強押至四湖鄉不詳處所屋內控制其行動
    ，丙○○並脅迫乙○○聯絡家人籌措甲○○所積欠之107,00
    0 元，攜至雲林縣東勢鄉「萬安旅社」交給不知情之丙○○
    女友黃玉琪（經檢察官另為不起訴處分），否則要讓吳福祥
    斷手斷腳等語，因吳福祥不從，丙○○遂與上開3 名男子持
    木棍共同毆打乙○○，致乙○○受有左手背裂傷2 公分、背
    部多道條狀紅腫、左上臂血腫5 公分、左前臂血腫7 乘2 公
    分、頭頂血腫約2 公分、右胸紅腫約10公分、左額頭刮傷等
    傷害，以此強暴、脅迫方式剝奪乙○○之行動自由，致乙○○心生畏懼，因而撥打電話予其妹吳玉清告知上情，經吳玉
    清聯絡其母劉越及甲○○籌得10萬元後，由林坤鋒陪同劉越
    於同日晚上5 時許攜至「萬安旅社」交予黃玉琪，黃玉琪即
    撥打電話通知丙○○已取得受託代收之款項，丙○○始於四
    湖鄉○○村路旁釋放乙○○。嗣經警方接獲甲○○之報案後
    ，前往「萬安旅社」當場取出上開10萬元之款項，並循線於
    同年3 月8 日下午2 時30分許，經張永富同意至上開丙○○
    經營六合彩簽賭站之住宅執行搜索，因而查獲如附表所示丙○○所有供經營六合彩簽賭站所用之物。
三、案經乙○○訴由雲林縣警察局臺西分局報告臺灣雲林地方法
    院檢察署檢察官偵查起訴。
    理  由
一、按本件被告丙○○所犯係死刑、無期徒刑、最輕本刑為3 年
    以上有期徒刑以外之罪，其等於準備程序就前揭被訴事實為
    有罪之陳述，經受命法官告知簡式審判程序之旨，並聽取其
    與公訴人及辯護人之意見後，本院認無不得或不宜改依簡式
    審判程序進行之情事，依刑事訴訟法第273 條之1 第1 項、
    第284 條之1 規定，裁定本件由受命法官獨任進行簡式審判
    程序，合先敘明。
二、事實欄一部分：上揭被告意圖營利，提供賭博場所，經營六
    合彩簽賭站聚眾賭博，並參與對賭等犯罪事實，業據其於警
    詢、偵訊及本院審理中均坦承不諱；核與同案被告甲○○於
    警詢、偵訊及本院審理中之供述相符；並經證人張永富於警
    詢中證述被告有向其借用上開住宅使用，及如附表所示之扣
    案物均係被告所有等事實；此外，復有如附表所示被告所有
    供此部分犯行所用之物扣案可證，及查獲現場照片14張附卷
    可稽。綜上足認，被告此部分自白與事實相符，應堪採為其
    有罪之證據，則被告前揭意圖營利供給賭博場所、意圖營利
    聚眾賭博及賭博等犯行，均堪認定。
三、事實欄二部分：
  (一)上揭被告為向甲○○索討賭債107,000 元（含甲○○應允由
    其弟乙○○代償之5 萬元），而夥同3 名不詳男子共同強行
    押走乙○○，脅迫其聯絡家人籌款攜至「萬安旅社」，並將
    其毆打成傷，以此強暴、脅迫方式剝奪乙○○之行動自由，
    致乙○○心生畏懼，因而撥打電話予其妹吳玉清告知上情，
    再經吳玉清聯絡其母劉越及甲○○籌得10萬元後，由林坤鋒
    陪同劉越攜至「萬安旅社」交予黃玉琪，黃玉琪再撥打電話
    通知被告已取得該款項，被告始釋放乙○○等犯罪事實，亦
    據被告於警詢、偵訊及本院審理中均坦承不諱；核與同案被
    告甲○○於警詢、偵訊及本院審理中、另案被告黃玉琪於警
    詢及偵訊中之供述；證人乙○○、劉越於警詢及偵訊中、證
    人吳玉清、林坤鋒於警詢中之證述均大致相符；此外，復有
    乙○○之全民醫院甲種診斷證明書、上開10萬元之贓物認領
    保管單各1 紙及該款項遭查獲之照片2 張等影本附卷可稽。
  (二)至證人乙○○雖另證稱案發當日係遭5 人強行押走乙節，惟
    被告於本院審理中明確供稱當日包含伊在內僅有4 人參與犯
    案等語；且依證人乙○○於警詢中所述案發當時係由被告駕
    駛車號NT-9559 號自用小客車，另2 名男子控制其行動於該
    車後座，另1 名男子駕駛另1 台車尾隨在後，將其押至不詳
    屋內後，遭被告等4 人毆打成傷等情節，亦未提及尚有第5
    名男子參與犯案；再參以證人乙○○案發時係處於十分驚恐
    之心理狀態，對於犯案人數之記憶難免有誤；且被告到案後
    既已坦承此部分犯行，而證人乙○○亦因不知被告以外之犯
    案者真實姓名、年籍，致無從追訴其餘犯案者之刑責，則被
    告於此情形下，實無隱瞞實際犯案人數之必要，堪認被告所
    供僅有4 人參與犯案乙節較為真實可採。
  (三)另證人乙○○及同案被告甲○○雖指述另案被告黃玉琪亦涉
    犯此部分犯行，惟黃玉琪供稱其僅係受被告委託代收款項，
    事前並不知被告押走乙○○乙事等語，經核與被告之供述相
    符，本院復查無其他證據足認黃玉琪涉有此部分犯行，且黃
    玉琪亦經檢察官為不起訴處分，此有臺灣雲林地方法院檢察
    署96年度偵字第1239號不起訴處分書1 份在卷可查，自難認
    黃玉琪有與被告等人共犯此部分犯行。
  (四)綜上足認，被告丙○○前揭自白均與事實相符，應堪採為其
    有罪之證據，則被告前揭剝奪他人行動自由之犯行，亦堪以
    認定。
四、論罪科刑部分
  (一)核被告上開事實欄一部分所為，係犯刑法第266 條第1 項前
    段之賭博罪、同法第268 條前段之意圖營利供給賭場罪及同
    條後段之聚眾賭博罪。按刑事法若干犯罪行為態樣，本質上
    原具有反覆、延續實行之特徵，立法時既予特別歸類，定為
    犯罪構成要件之行為要素，則行為人基於概括之犯意，在密
    切接近之一定時、地持續實行之複次行為，倘依社會通念，
    於客觀上認為符合1 個反覆、延續性之行為觀念者，於刑法
    評價上，即應僅成立1 罪。學理上所稱「集合犯」之職業性
    、營業性或收集性等具有重複特質之犯罪均屬之，例如經營
    、從事業務、收集、販賣、製造、散布等行為概念者是，最
    高法院95年度臺上字第1079號著有判決可資參照。查被告自
    95年8 月起至96年1 月中旬某日止，利用香港六合彩開獎號
    碼為對獎號碼，提供前開住宅為賭博場所，聚集不特定之人
    簽賭下注而與之對賭，並於每星期固定之開獎時間對獎，以
    簽中與否論輸贏，藉此牟利，經營六合彩賭博，其犯罪時間
    、場所均極密接，且犯罪形態本質上具有反覆、延續之特質
    ，依社會通念，被告此部分犯行各係基於1 個集合犯意所為
    ，屬具有營業性之重複特質之集合犯，而僅各成立1 罪，公
    訴人漏未斟酌上情，而認被告此部分犯行屬接續犯，尚有誤
    會。又被告所犯上開3 罪，均係基於1 個賭博犯意之決定，
    達成其同一犯罪之各個舉動，應屬法律概念之1 行為，其以
    1 行為觸犯上開3 罪名，為想像競合犯，應依刑法第55條規
    定，從1 重之意圖營利聚眾賭博罪處斷。
  (二)按刑法第302 條之妨害自由罪，原包括私禁及以其他非法方
    法剝奪人之行動自由而言，所謂非法方法，當包括強暴脅迫
    等情事在內。上訴人以水果刀強押周女上其駕駛之自用轎車
    ，剝奪其行動自由，並將車駛向屏東縣萬丹公墓途中，周女
    要求迴車，並表示如不迴車，即跳車云云，上訴人於妨害自
    由行為繼續中，嚇稱如跳車即予輾死等語，自屬包含於妨害
    周女行動自由之同一意念之中。縱其所為，合於刑法第305
    條恐嚇危害安全之情形，仍應視為剝奪行動自由之部分行為
    ；又刑法第302 條第1 項之妨害自由罪，原以強暴、脅迫為
    構成要件，其因而致普通傷害，乃強暴、脅迫當然之結果，
    除另有傷害故意外，仍祇成立該條項之罪，無同法第277 條
    第1 項之適用，最高法院74年台上字第3404號、30年上字第
    3701號分別著有判例可資參照。是核被告上開事實欄(二)部分
    所為，係犯刑法第302 條第1 項之剝奪他人行動自由罪。被
    告於妨害自由過程中，以恐嚇及傷害告訴人乙○○作為其脅
    迫及強暴之手段，依前揭說明，應不另論恐嚇危害安全及傷
    害等罪名，公訴意旨認被告另涉犯刑法第277 條第1 項之傷
    害罪嫌，尚有未洽。又被告與綽號「黑豬」等3 名不詳成年
    男子間，就此部分犯行有犯意聯絡及行為分擔，為共同正犯
    。
  (三)被告所犯上開意圖營利聚眾賭博罪及剝奪他人行動自由罪，
    犯意各別、行為互殊，應予分論併罰。
  (四)爰審酌被告正值青壯年，竟不思以正當工作獲取財物，竟提
    供賭博場所，經營六合彩簽賭站聚眾賭博，而與不特定人對
    賭財物，以從中獲取不法利益，助長社會僥倖心理，影響正
    常之社會經濟活動，敗壞社會善良風氣，復因追討賭債而夥
    同3 名男子共同剝奪告訴人乙○○之行動自由，並於過程中
    傷及告訴人，使告訴人身心嚴重受創，且犯後未能與告訴人
    達成和解，本不宜寬貸，惟念其並無前科紀錄，有臺灣高等
    法院被告前案紀錄表1 份在卷可按，及到案後始終坦承犯行
    ，態度尚佳等一切情狀，分別量處如主文所示之刑。
  (五)按中華民國九十六年罪犯減刑條例業於96年7 月4 日公布，
    同年月16日施行，本件被告犯罪時間係在96年4 月24日以前
    ，且無該條例所定不予減刑之除外情事，爰依該條例第2 條
    第1 項第3 款規定，於裁判時依法減其上開宣告刑2 分之1
    分別為如主文所示，並定其應執行刑。
  (六)扣案如附表所示之物，均係被告所有，供犯罪所用之物，業
    據其供承在卷，爰依刑法第38條第1 項第2 款規定，併予宣
    告沒收。
  (七)公訴意旨另認被告上開事實欄二部分所為，另涉犯刑法第34
    6 條第1 項之恐嚇取財罪嫌。惟按刑法第346 條第1 項之恐
    嚇取財罪，係以意圖為自己或第三人不法所有為構成要件之
    一，縱有以恐嚇方法使人交付財物，而並無不法所有之意圖
    者，或可觸犯妨害自由等其他罪名，亦無成立本罪之餘地；
    又被告為其妻索討賭債雖屬自然債務，不得為訴訟上之請求
    ，但尚非無債權債務之存在，被害人為劉進來之妻，被告主
    觀上即非有為自己不法所有之意圖，即與恐嚇取財罪無關，
    此有最高法院82年度台上字第4848號、82年度台上字第3071
    號判決要旨可資參照。經查，本件被告為追討同案被告甲○○所積欠之賭債107,000 元，雖有以恐嚇之手段，剝奪告訴
    人乙○○之行動自由，且告訴人果依被告要求聯絡家人將10
    萬元攜至「萬安旅社」交付被告所指定收受款項之人，業經
    本院認定如前，惟被告主觀上既認定其對同案被告甲○○有
    107,000 元之債權存在，其縱有以恐嚇手段行使債權而獲償
    ，亦難認其主觀上有為自己不法所有之意圖，所為自與恐嚇
    取財罪之構成要件不合，本應為被告此部分無罪之諭知，惟
    公訴人認此部分與上開剝奪他人行動自由罪間，有裁判上1
    罪關係，爰不另為無罪之諭知。
五、同案被告甲○○部分另行審結。
據上論斷，應依刑事訴訟法273 條之1 第1 項、第284 條之1 、
第299 條第1 項前段，刑法第268 條、第266 條第1 項前段、第
302 條第1 項、第55條、第51條第5 款、第38條第1 項第2 款，
刑法施行法第1 條之1 第1 項、第2 項前段，中華民國九十六年
罪犯減刑條例減刑第2 條第1 項第3 款、第7 條、第10條第1 項
，判決如主文。
本案經檢察官李明哲到庭執行職務。
中　　華　　民　　國　　96　　年　　7 　　月　　27　　日
                  刑事第一庭    法  官    王雅苑
以上正本證明與原本無異。
如不服本判決，應於判決收受後10日內，向本院提出上訴狀（須
附繕本）。
                                書記官    譚系媛
中　　華　　民　　國　　96　　年　　7 　　月　　27　　日
附錄本案論罪科刑法條全文：
中華民國刑法第266 條第1 項
在公共場所或公眾得出入之場所賭博財物者，處1 千元以下罰金
。但以供人暫時娛樂之物為賭者，不在此限。
中華民國刑法第268 條
意圖營利，供給賭博場所或聚眾賭博者，處3 年以下有期徒刑，
得併科3 千元以下罰金。
中華民國刑法第302 條第1 項
私行拘禁或以其他非法方法，剝奪人之行動自由者，處5 年以下
有期徒刑、拘役或3 百元以下罰金。
附表：
┌──┬──────────┐
│編號│應沒收之物          │
├──┼──────────┤
│ 1  │電話傳真機1 台      │
├──┼──────────┤
│ 2  │計算機1 台          │
├──┼──────────┤
│ 3  │簽單2 張            │
├──┼──────────┤
│ 4  │匯款帳號傳真紙4 張  │
├──┼──────────┤
│ 5  │對帳表6 張（起訴書及│
│    │扣押物品清單均誤載為│
│    │2 張）              │
├──┼──────────┤
│ 6  │對獎號碼表18張      │
├──┼──────────┤
│ 7  │帳冊簽單筆記本3 本  │
└──┴──────────┘
